【裁判字號】    89,裁,1735
【裁判日期】    891228
【裁判案由】    營利事業所得稅
【裁判全文】
最  高  行  政  法  院  裁  定                  八十九年度裁字第一七三五號
    原      告  日豐證券股份有限公司
    代  表  人  甲○○
    被      告  財政部台灣省中區國稅局
    代  表  人  楊重華
右當事人間因營利事業所得稅事件，原告不服行政院中華民國八十八年九月二日台八
十八訴字第三三一七六號再訴願決定，關於原告申請緩繳營利事業所得稅部分，提起
行政訴訟，本院裁定如左：
    主  文
原告之訴駁回。
訴訟費用由原告負擔。
    理  由
按訴願及行政訴訟之提起，以有行政機關之行政處分存在為前提要件，若行政機關之
行政處分已因訴願之結果而經撤銷，則此項前提要件即不存在，其遽行提起訴願及行
政訴訟，即無許其提起之餘地（本院四十七年判字第六○號、六十年裁字第四十九號
判例參照）。本件原告因營利事業所得稅，關於原告申請緩繳營利事業所得稅部分具
狀提起行政訴訟略謂︰行政院再訴願決定撤銷訴願決定，由財政部移由被告另行處理
，然而稅捐稽徵法第二十六條有關緩繳之期限，規定不得逾三年，該公債及息票之所
有權爭訟迄今已纏訴四年多，雖然經一審判決前述公債及息票為原告所有，但是台灣
省合作金庫不服判決續提上訴，致仍然無法取回公債及息票，原告卻因超過緩繳三年
期限，依然面臨補徵稅額問題，因該項稅款歷年累積後之數額非常鉅大，必將造成無
法負擔繳納之情形，故准予延至取回債券及收取利息時繳納，亦為合理合法解決之道
。且原告可以前項遭扣押債券及息票作為擔保，或由被告直接向法院聲請債權參與，
並於收取債息時，再優先繳納稅款，應為合理合法解決之道云云。再訴願決定關於原
告申請緩繳營利事業所得稅部分略以：「原告於申報書之損益及課稅所得欄內記載「
申請緩繳所得稅之公債利息一○、七七六、○○四元」，固不足以認為原告已為暫免
繳納營利事業所得稅之申請，惟原告於訴願時已為依行為時稅捐稽徵法第二十六條規
定，申請暫免繳納營利事業所得稅之主張，訴願決定未將該部分移由原處分機關受理
，逕以原告並未依行為時稅捐稽徵法第二十六條規定向被告申請延期或分期繳納，所
訴依行為時稅捐稽徵法第二十六條規定，申請暫免繳納營利事業所得稅，亦屬合法云
云，應屬程序不合，而駁回其訴願，難謂妥適，爰將訴願決定關於申請緩繳營利事業
所得稅部分撤銷，由財政部移由被告另行處理」再訴願決定書既認原告有依稅捐稽徵
法第二十六條申請緩繳之意而撤銷訴願決定，由財政部移由被告另行處理，本件訴願
決定既經撤銷而不復存在，原告仍對之提起本件訴訟，即屬欠缺訴之前提要件，揆諸
前開說明，原告仍向本院提起行政訴訟，自非合法，應予駁回。至於訴願決定被撤銷
部分，被告所屬彰化縣分局於八十八年十一月九日以中區國稅彰縣徵字第八八○○三
二七二二號函復原告，核與稅捐稽徵法規定不合歉難照准，原告若對被告彰化縣分局
否准其申請緩繳之處分不服，當就該項之處分提起訴願，併此明。
據上論結，本件原告之訴為不合法，爰依行政訴訟法施行法第二條、行政訴訟法第一
百零七條第一項第十款、第一百零四條、民事訴訟法第九十五條、第七十八條，裁定
如主文。
中    華    民    國     八十九      年     十二     月     二十八      日
                    最 高 行 政 法 院  第 四 庭
                                審 判 長 法  官      葉  振  權
                                         法  官      林  清  祥
                                         法  官      吳  錦  龍
                                         法  官      劉  鑫  楨
                                         法  官      吳  明  鴻
右  正  本  證  明  與  原  本  無  異
                                         法院書記官  陳  盛  信
中    華    民    國     八十九      年     十二     月     二十九      日


司法院資訊處製作；財團法人民間司法改革基金會備份。
